臺灣嘉義地方法院刑事判決
110年度訴字第491號
公  訴  人  臺灣嘉義地方檢察署檢察官
被      告  戴士傑




選任辯護人  湯光民律師
            劉昆銘律師
上列被告因違反毒品危害防制條例案件，經檢察官提起公訴（11
0年度偵字第6708號），本院判決如下：
    主  文
戴士傑犯販賣第三級毒品罪，處有期徒刑壹年拾月。扣案之手機
壹支（IMEI碼：00000000000000，含門號0000000000號SIM卡）
、含有4-甲基甲基卡西酮、甲基-N,N-二甲基卡西酮之毒品咖啡
包參拾壹包（含包裝袋參拾壹只，驗餘總淨重玖拾柒點陸伍公克
）、紅包袋貳袋均沒收。
    犯 罪 事 實
一、戴士傑意圖營利，基於販賣第三級毒品之犯意，持用門號00
    00000000號之IPHONE手機1支，於民國110年7月13日14時3分
    許起，以臉書Messenger通訊軟體(暱稱：Dai Shijie)與王
    勝展(暱稱：王小展)聯繫毒品交易事宜，嗣於110年7月13日
    17時43分許，在嘉義市○區○○街0號2樓之4住處，販賣含第三
    級毒品4-甲基甲基卡西酮、甲基-N,N-二甲基卡西酮成分之
    毒品咖啡包3包(每包新臺幣【下同】300元)與王勝展，王勝
    展因而賒欠戴士傑900元；後戴士傑於110年7月15日11時50
    分許，在嘉義市○區○○街0號處所前，因形跡可疑為警盤查，
    自其身上查獲含第三級毒品4-甲基甲基卡西酮、甲基-N,N-
    二甲基卡西酮成分之毒品咖啡包24包、門號0000000000號之
    IPHONE手機1支、紅包袋2袋等物，並經警徵得戴士傑同意，
    至戴士傑位於嘉義市○區○○街0號2樓之4住處搜索，在該處扣
    得含第三級毒品4-甲基甲基卡西酮、甲基-N,N-二甲基卡西
    酮成分之毒品咖啡包7包(共扣得31包毒品咖啡包，驗前總淨
    重約98.72公克，驗餘總淨重97.65公克，推估含4-甲基甲基
    卡西酮驗前總純質淨重約2.96公克)。
二、案經嘉義市政府警察局第一分局報告臺灣嘉義地方檢察署檢
    察官偵查起訴。
    理  由
一、證據能力方面：按被告以外之人於審判外之陳述，經當事人
    於審判程序同意作為證據，法院審酌該言詞陳述或書面陳述
    作成時之情況，認為適當者，亦得為證據；當事人、代理人
    或辯護人於法院調查證據時，知有第159條第1項不得為證據
    之情形，而未於言詞辯論終結前聲明異議者，視為有前項之
    同意，刑事訴訟法第159條之5定有明文。查本案認定犯罪事
    實所援引具傳聞性質之言詞或書面證據，關於證據能力，提
    示檢察官、被告及辯護人均表示同意做為證據(訴字卷第98-
    99頁)，亦均未於言詞辯論終結前對該等證據表示異議，本
    院審酌上開證據作成時之情狀，並無違法或不當等情形，認
    為以之作為本案之證據亦屬適當，依上開規定，自均具證據
    能力。又本案判決所使用之非供述證據部分，檢察官、被告
    及辯護人亦不爭執其證據能力，且查無公務員違背法定程序
    而取得之情事，依刑事訴訟法第158條之4反面解釋，均有證
    據能力，先予敘明。
二、認定犯罪事實所憑之證據及理由：　
　㈠上開犯罪事實，業據被告於警詢、偵查及本院準備程序、審
    理程序中坦承不諱（警卷第2-7、10-11頁、偵字卷第15-19
    、191-192頁、訴字卷第93-98、127、132頁)，核與證人王
    勝展於警詢及偵查中證述相符（偵字卷第79-81、86-88頁）
    ，並有自願受搜索同意書、搜索扣押筆錄、扣押物品目錄表
    、扣押物品收據、扣押物品照片、扣押物品清單、臉書Mess
    enger通訊軟體聊天紀錄翻拍畫面、監視錄影畫面截圖照片
    、車輛詳細資料報表、內政部警政署刑事警察局110年8月18
    日刑鑑字第1100074358號鑑定書、嘉義市政府警察局手機勘
    察同意書、嘉義市政府警察局數位鑑識報告在卷可查(警卷
    第14-25、35、44、57-60頁、偵字卷第99、101-104、107-1
    08、113-165、175、185頁、訴字卷第11頁)，及扣有IPHONE
     XR手機1支(門號0000000000，IMEI：00000000000000)、毒
    品咖啡包31包、紅包袋2袋，足徵被告自白與事實相符，堪
    以信採。
  ㈡按販賣毒品者，其主觀上須有營利之意圖，且客觀上有販賣
    之行為，即足構成，至於實際上是否已經獲利，則非所問（
    最高法院109年度台上字第4612號判決意旨參照）。查被告
    就所購得之毒品，於警詢、偵查時均稱係110年7月12日21時
    許在嘉義市西區興嘉公園内向陌生人以每包200元價格購買
    毒品咖啡包50包(警卷第6頁、偵字卷第19頁)，嗣於本院審
    理時改稱：其購買34包，1包300元，因買的量多，有減價便
    宜一點賣，總數算1萬元等語(訴字卷第134頁)，參酌本案被
    告以每包300元價格販予王勝展，是無論被告究以每包200元
    價格購入，或以34包合計1萬元價格購得，被告均係以高於
    買入之價格販賣第三級毒品，再審酌政府對毒品之查禁森嚴
    ，刑罰甚重，倘非有利可圖，應無甘冒被查緝法辦重刑之危
    險，平白無端義務為該買賣之工作，是販入價格較售出價格
    低廉，而有從中賺取買賣差價牟利之意圖，應屬符合論理法
    則且不違背社會通常經驗之合理判斷，以此，被告有營利之
    意圖，應可認定。
  ㈢綜上，本案事證明確，被告犯行堪以認定，應依法論科。
三、論罪科刑：
  ㈠核被告所為，係犯毒品危害防制條例第4條第3項之販賣第三
    級毒品罪，被告意圖販賣而持有第三級毒品之低度行為，為
    販賣第三級毒品之高度行為所吸收，不另論罪。
  ㈡刑之減輕（自白減輕）：按犯第4條至第8條之罪於偵查及歷
    次審判均自白者，減輕其刑，毒品危害防制條例第17條第2
    項定有明文。被告對於上開犯行，於偵訊時、本院審理中均
    自白犯罪，依毒品危害防制條例第17條第2項規定，減輕其
    刑。　　
　㈢辯護人另以：被告職業為務農，雖有正當職業但收入不佳，
    家中尚有母親及兄長遺留年僅3歲姪子須扶養，全家僅賴被
    告一人微薄收入，請准被告重生之機等語；按犯罪之情狀顯
    可憫恕，認科以最低度刑仍嫌過重者，得酌量減輕其刑；刑
    法第59條定有明文。又按同為販賣毒品之被告，其素行、原
    因動機不一，犯罪情節未必盡同，或有大盤毒梟者，亦有中
    、小盤之分，甚或僅止於吸毒者友儕間為求互通有無之有償
    轉讓者亦有之，所造成危害社會之程度自屬有異(最高法院 
    111年度台上字第 264 號判決意旨參照)；本案被告所販售
    第三級毒品僅1次，數量3包，價格為900元，交易金額甚微
    ，其犯罪情節當非大盤毒梟者可資等同併論，亦非以販毒為
    業之人，惡性顯較一般販賣毒品之毒梟犯為輕，是本院認如
    量處毒品危害防制條例第17條第2項減輕其刑後之法定最低
    刑度仍嫌過重，其犯罪之情狀顯可憫恕，爰依刑法第59條之
    規定減輕其刑。並依法遞減輕其刑。　　
　㈣又按犯前五條之罪而混合二種以上之毒品者，適用其中最高
    級別毒品之法定刑，並加重其刑至二分之一。毒品危害防制
    條例第9條第3項定有明文。本院於告知被告所犯罪名時，另
    告知被告亦可能涉犯毒品危害防制條例第9條第3項之罪。查
    本案查扣之毒品咖啡包，其中檢驗成分含第三級毒品4-甲基
    甲基卡西酮、甲基-N,N-二甲基卡西酮，有內政部警政署刑
    事警察局110年8月18日刑鑑字第1100074358號鑑定書在卷可
    按(偵字卷第107-108頁)，惟毒品之成分有無混合二種以上
    毒品，除非實際參與該犯罪、親自見聞分裝過程或以精密儀
    器檢測外，否則主觀上實難以預見其內之實際成分；本案查
    扣之毒品，送驗結果雖有上開二種三級毒品成分，然其中之
    4-甲基甲基卡西酮純度約3%、甲基-N,N-二甲基卡西酮純度
    僅微量，參照前開鑑定書備考欄記載：微量係純度未達1%，
    無法據以估算總純質淨重等語，足見本案查扣之毒品咖啡包
    ，關於甲基-N,N-二甲基卡西酮部分純度甚微，以精密儀器
    難以精確估算其純度，遑論被告未參與毒品分裝、製作，且
    無精密儀器測量，更難期待被告預見其毒品咖啡包內含二種
    以上毒品成分，依「所犯重於所知，從其所知」之法理，本
    案難就被告犯行論以毒品危害防制條例第9條第3項之罪，附
    此敘明。
  ㈤爰以行為人之責任為基礎，審酌被告無視法律禁令，明知毒
    品氾濫可能造成社會隱憂，為貪圖不法利益，竟為上開販賣
    第三級毒品犯行，造成毒品流通之潛在危險性，且販賣毒品
    為政府戮力查緝之罪，該等毒品均嚴重戕害國人身體健康，
    對於社會治安之潛在危害不容輕縱，所為殊值非難，惟念被
    告犯後坦承犯行，知所悔悟，且非販賣毒品大盤或中盤商，
    毒品數量較諸販毒集團亦屬零星小額，對社會造成之不良影
    響尚非至鉅，及購入毒品金額非高等情節，暨考量其自述教
    育程度為大學肄業，未婚、無子女、現與母親及姪子同住，
    職業為務農，月薪約2萬餘元（訴字卷第136頁）之家庭生活
    經濟狀況等一切情狀，量處如主文所示之刑，以示懲儆。
四、沒收部分：
  ㈠按毒品危害防制條例第18條第1項前段之規定，應予「沒收銷
    燬」之毒品，以經查獲之第1、2級毒品為限。又毒品依其成
    癮性、濫用性及對社會危害性，共分為四級，施用或持有第
    3、4級毒品，因其可罰性較低，該條例除就持有第3、4級毒
    品純質淨重5公克以上設有處罰規定外，未另設處罰之規定
    ，然鑑於第3、4級毒品均係管制藥品，特於同條例第11條之
    1明定無正當理由，不得擅自持有；第18條第1項後段復規定
    查獲之第3、4級毒品，無正當理由而擅自持有者，均「沒入
    銷燬」之，從而，依同條例第18條第1項後段應沒入銷燬之
    毒品，專指查獲施用或持有之第3、4級毒品，但不構成犯罪
    行為者而言，如販賣第3級毒品既屬同條例相關法條明文規
    定處罰之犯罪行為，即非該條項應依行政程序沒入銷燬之範
    圍，但該行為既已構成犯罪，則該毒品即屬不受法律保護之
    違禁物，自應回歸刑法之適用(最高法院96年度台上字第884
    號、98年度台上字第2889號、99年度台上字第338號判決意
    旨參照)。次按違禁物，不問屬於犯罪行為人與否，沒收之
    ，刑法第38條第1項定有明文。扣案毒品均屬被告涉犯販賣
    第三級毒品罪所購入之違禁物，業如上述，揆諸上開實務見
    解意旨，自應依刑法第38條第1項宣告沒收。又盛裝上開毒
    品之外包裝，其上殘留之毒品難以析離，且無析離之實益及
    必要，應視同毒品，亦應依法宣告沒收。而鑑驗所耗損之第
    三級毒品部分，既經鑑定機關取樣而鑑析用罄，足認該部分
    之毒品業已滅失，爰不另宣告沒收。
  ㈡又按犯毒品危害防制條例第4條之罪者，其供犯罪所用之物，
    不問屬於犯罪行為人與否，均沒收之，同條例第19條第1項
    定有明文。查扣案IPHONE手機1支(門號0000000000號，IMEI
    碼：00000000000000)，為被告聯繫販售毒品之用；另查扣
    之紅包袋2袋，為被告作為包裝毒品咖啡包所用，此為被告
    於警詢坦承(警卷第3頁)，均屬供被告犯販賣第三級毒品罪
    所用之物，不問屬於被告與否，均應依毒品危害防制條例第
    19條第1項之規定宣告沒收。
　㈢又被告以每包300元價格，販賣毒品咖啡包3包予王勝展，固
    如前所認定，然被告否認王勝展已交付購毒款900元，本院
    審酌王勝展於偵查中雖證述：其事後才領錢，大概在當天晚
    上7、8點，在嘉義市友愛路戴士傑家附近，把900元拿給他
    等語(偵字卷第81頁)，然從被告與王勝展於110年7月13日18
    時許後之臉書Messenger通訊軟體聊天紀錄翻拍畫面，可見
    被告於該日18時34分許，傳訊王勝展問：「你好了沒」，王
    勝展於該日19時5分許回訊：「等一下我在北社尾」，被告
    嗣於該日21時28分許傳訊王勝展問：「現在呢」，繼於該日
    22時41分許，被告撥打語音通話與證人王勝展，然王勝展未
    接，後於110年7月14日14時3分許，被告傳送「讚」之手勢
    圖樣與王勝展(偵字卷第99頁)。依上開被告語王勝展之通訊
    內容，可見王勝展僅在當日19時5分回覆被告，此後二人未
    有聯繫，則王勝展所稱於110年7月13日19、20時許，有交付
    購毒款項900元與被告，即屬有疑，此外復無證據認定王勝
    展確已交付900元購毒款項，應認被告尚未收受900元款項，
    爰就被告販賣第三級毒品之所得不宣告沒收。　
據上論斷，應依刑事訴訟法第299條第1項前段，毒品危害防制條
例第4條第3項、第17條第2項、第19條第1項，刑法第11條、第59
條、第38條第1項，判決如主文。
本案經檢察官賴韻羽提起公訴，檢察官徐鈺婷到庭執行職務。
中　　華　　民　　國　　111 　年　　3 　　月　　24　　日
                  刑事第六庭  審判長法　官　王慧娟
　　　　　　　　　                  法  官  官怡臻
　　　　　　　　　                  法  官  林富郎
以上正本證明與原本無異。
如不服本判決應於收受判決後20日內向本院提出上訴書狀，並應
敘述具體理由；其未敘述上訴理由者，應於上訴期間屆滿後20日
內向本院補提理由書（均須按他造當事人之人數附繕本）「切勿
逕送上級法院」。　　　　
中　　華　　民　　國　　111 　年　　3 　　月　　24　　日
                                    書記官  陳雪鈴
【附錄本案論罪科刑法條】
毒品危害防制條例第4條 
製造、運輸、販賣第一級毒品者，處死刑或無期徒刑；處無期徒
刑者，得併科新臺幣三千萬元以下罰金。
製造、運輸、販賣第二級毒品者，處無期徒刑或十年以上有期徒
刑，得併科新臺幣一千五百萬元以下罰金。
製造、運輸、販賣第三級毒品者，處七年以上有期徒刑，得併科
新臺幣一千萬元以下罰金。
製造、運輸、販賣第四級毒品者，處五年以上十二年以下有期徒
刑，得併科新臺幣五百萬元以下罰金。
製造、運輸、販賣專供製造或施用毒品之器具者，處一年以上七
年以下有期徒刑，得併科新臺幣一百五十萬元以下罰金。
前五項之未遂犯罰之。